【裁判字號】    90,交聲,134
【裁判日期】    900430
【裁判案由】    交管條例聲異
【裁判全文】
臺灣板橋地方法院交通事件裁定                      九十年度交聲字第一三四號
    原處分機關  交通部公路局臺北區監理所
    異  議  人
    即受處分人  甲○○
右列異議人即受處分人因違反道路交通管理處罰條例案件，對於交通部公路局臺北區
監理所八十九年十二月十八日所為之處分（原處分案號：北監五字第五五八三一六三
○一號），聲明異議，本院裁定如左：
    主  文
原處分撤銷。
    理  由
一、異議意旨詳如聲明異議狀所載（如附件）。
二、原處分機關係以異議人即受處分人甲○○所有車號ＣＭ－一九八二號自用小客車
    ，於民國八十八年八月八日中午十二時十八分許，行經臺北市○○路與立德街有
    燈光號誌管制之交岔路口時闖紅燈，違反道路交通管理處罰條例規定，經臺北市
    政府警察局北投分局交通分隊依據採證照片逕行舉發，移送原處分機關裁決，因
    異議人未依通知日期到案，逕依道路交通管理處罰條例第五十三條，裁處罰鍰新
    臺幣三千六百元。
三、異議人對於右揭時地駕駛上開汽車闖紅燈之違規事實自認不諱，並有採證照片二
    張在卷可證，固不爭執，惟聲明異議陳稱：伊因未收到舉發通知，不知有違規，
    才未能按期到案，希能以最低罰裁罰等語。按汽車駕駛人，行經有燈光號誌管制
    之交岔路口闖紅燈者，處六百元以上一千二百元以下罰鍰；又汽車駕駛人，違反
    第五十三條者，除依原條款處罰鍰外，並予記違規點數三點，道路交通管理處罰
    條例第五十三條、第六十三條第一項第三款分別定有明文。原處分機關據以裁處
    異議人罰鍰新臺幣三千六百元（即銀元一千二百元），固非無見。惟查，原處分
    疏未依上開規定，並予裁決記違規點數三點，已有不當。另按處罰機關就違反道
    路交通管理處罰條例行為之處罰，於裁決前，應給予違規行為人陳述之機會，同
    條例第八條第二項亦定有明文，是違規行為人如未經合法通知到案聽候裁決時地
    ，給予陳述機會，裁決機關即以違規行為人未依時到案為由，逕予裁決各該條款
    罰鍰最高額，顯有違「正當法律程序」原則，其所為處分自有不當。查本件舉發
    單位固於八十八年八月間，依異議人登記之車籍地址「臺北縣中和市○○街二時
    巷三十六之二號」，掛號寄發送達上開違規舉發通知單，因異議人前已於八十八
    年五月一日遷居戶籍至「臺北縣永和市○○路十三號四樓」，以致招領逾期退回
    舉發單位，有該舉發通知單及郵寄信封附卷可按。然其後異議人復已於八十八年
    九月八日向監理機關變更登記其車籍地址為上開戶籍地址，有法務部戶役政連結
    作業系統異議人戶籍列表、異議人上開變更登記車籍地址之汽車各項異動登記書
    影本在卷可稽，而舉發單位遲至八十九年一月十九日刊登於臺北市政府公報公示
    送達時，明知異議人車籍及戶籍地址已異動為上開「臺北縣永和市○○路十三號
    四樓」，此由該公報刊登之公示送達名冊上所載異議人地址已變更為「臺北縣永
    和市○○路十三號四樓」觀之甚明，仍逕予公示送達，要與法律規定不合，其公
    示送達自難謂適法生效，原處分機關就此未予詳查，即遽以異議人未依時到案為
    由，裁決最高罰鍰金額裁罰，依前揭說明，顯有未洽。綜上所述，本件異議應為
    有理由，原處分應予撤銷，由原處分機關，依法重行通知異議人到案聽候裁決時
    地，給予異議人陳述機會後，就本件違規舉發依法另為適當處分。
四、據上論結，應依道路交通案件處理辦法第二十條，裁定如主文。
中      華      民      國    九十      年      四      月     三十     日
                                      臺灣板橋地方法院交通法庭
                                          法  官  彭  全  曄
右正本證明與原本無異
如不服本裁定應於送達後五日內向本院提出抗告狀
                                          書記官  梁  宜  庭
中      華      民      國    九十      年      五      月     三    日


司法院資訊處製作；財團法人民間司法改革基金會備份。
